【裁判字號】    95,交聲,369
【裁判日期】    950327
【裁判案由】    交管條例聲異
【裁判全文】
臺灣板橋地方法院交通事件裁定         95年度交聲字第369號
原處分機關  臺北市交通事件裁決所
異  議  人  甲○○
即受處分人
代  理  人  傅雲欽  律師
上列異議人即受處分人因違反道路交通管理處罰條例案件，對於
臺北市交通事件裁決所民國九十五年二月三日以北市裁一字第裁
二二—Ａ一Ａ二一二一四六號違反道路交通管理事件裁決書所為
之裁決處分（原舉發案號：臺北市政府警察局北市警交大字第Ａ
一Ａ二一二一四六號）不服，聲明異議，本院裁定如下：
    主  文
異議駁回。
    理  由
一、原處分意旨略以：異議人即受處分人甲○○於民國九十四年
    十月二十四日上午八時許，駕駛車號五九一—ＬＸ號營業小
    客車，沿臺北市○○○路南往北方向行駛，行至臺北市○○
    ○路○段一九三巷口迴轉時，因迴車前未注意來往車輛擅自
    迴轉及違反道路交通安全規則肇事致人受傷之違規行為，經
    警掣單舉發，原處分機關乃依據道路交通管理處罰條例第四
    十九條第五款、第六十一條第三項、第六十三條第一項第一
    款之規定，裁處罰鍰新臺幣六百元，並記違規點數四點。
二、聲明異議意旨略以：異議人於九十四年十月二十四日上午八
    時許，駕駛車號五九一—ＬＸ號營業小客車，沿臺北市○○
    ○路內側車道由南往北方向行駛，行至復興南路二段一九三
    巷口安全島缺口處準備迴車時，因對向車道尚有車輛經過，
    異議人乃一方面顯示左轉燈光，一方面暫停於安全島缺口處
    準備迴車，而道路交通安全規則第一百零六條第五款所謂之
    「往來車輛」，應係指對向車道之來車或路口左右方向之來
    車而言，並不包括同向車道之後方來車，且依道路交通安全
    規則第九十四條第三項規定亦可知，於同向行駛之前後車，
    係後車應注意前車，前車並無注意後車之義務。是以異議人
    當時係行駛於內側車道，相對人吳江霖林係行駛於中間車道
    ，為閃避另一部小客車而左閃至內側車道追撞異議人，異議
    人根本無從閃躲，為此聲明異議，請求撤銷原處分。
三、按汽車駕駛人迴車時，有迴車前，未依規定暫停，顯示左轉
    燈光，或不注意來、往車輛、行人，仍擅自迴轉之情形者，
    處二百元以上六百元以下罰鍰，並記違規點數一點；汽車駕
    駛人，駕駛汽車違反道路交通安全規則，因而肇事致人受傷
    者，記違規點數三點；道路交通管理處罰條例第四十九條第
    五款、第六十三條第一項第一款、第六十一條第三項分別定
    有明文。
四、經查：
  (一)異議人於九十四年十月二十四日上午八時許，駕駛車號五九
    一—ＬＸ號營業小客車，沿臺北市○○○路南往北方向行駛
    ，行至臺北市○○○路○段一九三巷口迴轉時，與同向由證
    人吳江霖騎乘之車號０八三—ＡＡＨ號大型重型機車發生擦
    撞，證人吳江霖因而受有右腿骨折之傷害之事實，為異議人
    所不爭執，並有臺北市政府警察局交通警察大隊九十五年三
    月二十日北市警交大事字第０九五三一一四０五００號函附
    之臺北市政府警察局大安分局交通分隊道路交通事故補充資
    料表、吳江霖交通事故談話紀錄表、道路交通事故調查報告
    表(二)各一紙在卷可稽，自堪認定。
  (二)異議人雖以前開情詞置辯；惟證人吳江霖於警詢時供稱：「
    我車沿復興南路南往北第二車道直行至肇事地點，我跟著前
    方小客車往前直行，突然前方自小客車煞車，於是我往左閃
    避至第一車道，接著我前方就出現一部營小客五九一—ＬＸ
    從右側左轉往西，致使我閃避不及，右側車身與該營小客左
    側車身發生碰撞，因而肇事。…當時該營小客係從我同向前
    方自小客右側車道左轉往西，我前方自小客才會煞車讓該營
    小客先行。」等語（參見證人吳江霖九十四年十月二十四日
    交通事故談話紀錄表），足見依證人吳江霖所述，異議人並
    非係行駛於內側車道時遭證人吳江霖自後追撞，而係由中間
    或外側車道左轉至內側車道時與證人吳江霖發生擦撞；而觀
    諸臺北市政府警察局交通警察大隊上開函附之道路交通事故
    現場圖可知，本件交通事故發生後，異議人所駕駛之車號五
    九一—ＬＸ號營業小客車係車頭朝西北，車尾朝東南停止於
    安全島缺口處，車尾尚未完全駛離復興南路南往北方向之內
    側車道，左後車尾距離安全島東側邊界延長線一點六公尺，
    堪認異議人當時確係處於準備迴車之狀態無疑；另由證人吳
    江霖所騎乘之車號０八三—ＡＡＨ號大型重型機車於肇事後
    之倒地位置，係在車號五九一—ＬＸ號營業小客車之左前方
    ，已進入對向車道，並於地面留下一由東南往西北延伸之刮
    地痕，可見撞擊當時，證人吳江霖所騎乘之機車應有受到一
    向左之作用力無誤；再由臺北市政府警察局交通警察大隊上
    開函附之現場照片及雙方車損照片可知，異議人所駕車號五
    九一—ＬＸ號營業小客車因此交通事故所受之損害為左側後
    照鏡斷裂、左前車門凹損、左後車門擦損，證人吳江霖所騎
    乘之車號０八三—ＡＡＨ號大型重型機車則係右側車身外殼
    破損及擦損，倘如異議人所言，其當時係駕車行駛於內側車
    道，證人吳江霖亦係行駛於內側車道，並自其後方追撞，衡
    情，依異議人所述之雙方行向而言，證人吳江霖在發現前方
    車號五九一—ＬＸ號營業小客車顯示左轉方向燈準備迴轉，
    惟猶有部分車身擋住內側車道時，依一般駕駛人之駕駛習慣
    ，證人吳江霖應會稍微右偏行駛以避開前方車號五九一—Ｌ
    Ｘ號營業小客車後繼續直行，而不致選擇向左閃避，於越過
    車號五九一—ＬＸ號營業小客車之車頭後再駛回內側車道繼
    續直行，且於此等情形下，若證人吳江霖因不及閃避煞車不
    及而追撞車號五九一—ＬＸ號營業小客車，此時車號五九一
    —ＬＸ號營業小客車遭撞擊之位置應係在左後車尾附近，而
    不至於延伸至左側後照鏡附近為是；反之，若依證人吳江霖
    所描述之雙方行向，異議人當時係行駛於中間或內側車道，
    行至路口時左轉跨越內側車道準備迴轉，則此時原行駛於中
    間車道之證人吳江霖見前方另一小客車煞車而選擇向左閃避
    至內側車道，適遇異議人所駕駛之車號五九一—ＬＸ號營業
    小客車亦自中間車道跨越至內側車道，此時因二車均有一向
    左行進之作用力，二車之撞擊位置即有自車號五九一—ＬＸ
    號營業小客車之左後車門一直向前延伸至左側後照鏡之可能
    ，是由雙方肇事後車輛之停止位置與車損情況以觀，證人吳
    江霖所述二車之行進方向顯較異議人所述之行進方向為可採
    ，是異議人確係自中間或外側車道左轉跨越至內側車道準備
    迴車時與證人吳江霖發生擦撞，應堪認定。
  (三)按汽車迴車前，應暫停並顯示左轉燈光或手勢，看清無來往
    車輛，並注意行人通過，始得迴轉，道路交通安全規則第一
    百零六條第五款定有明文。查，本件異議人既係由中間或外
    側車道左轉跨越內側車道而準備於路口迴車，則異議人於迴
    車前，除應注意對向及左右來車，因異議人並非係行駛於內
    側車道，而係由中間或外側車道變換至內側車道準備迴車，
    則異議人在迴車之前，自應併注意到後方原行駛於內側車道
    之直行車輛為是，異議人辯稱其無注意同向後方證人吳江霖
    車輛之義務，洵無可採。從而，異議人未注意及此，自有違
    反道路交通安全規則第一百零六條第五款之情，並構成道路
    交通管理處罰條例第四十九條第五款之違規，其因此肇事致
    人於傷，自亦構成道路交通管理處罰條例第六十一條第三項
    之違規。
五、綜上所述，本件異議人於上揭時、地，迴車前未注意來往車
    輛擅自迴轉，並違反交通安全規則肇事致人受輕傷之違規事
    實明確，原處分機關依道路交通管理處罰條例第四十九條第
    五款、第六十三條第一項第一款、第六十一條第三項規定，
    對上開車輛駕駛人即異議人裁處罰鍰新臺幣六百元，並記違
    規點數共四點，核無違誤。本件異議人之聲明異議為無理由
    ，應予駁回。
六、據上論斷，應依道路交通案件處理法第十九條，裁定如主文
    。
中    華    民    國  九十五  年    三    月  二十七  日
                      交通法庭  法  官    曾淑娟
列正本證明與原本無異。
如不服本裁定，應於裁定送達後五日內向本院提出抗告狀。
                                書記官    陳金鳳
中    華    民    國  九十五  年    三    月  二十七  日


司法院資訊處製作；財團法人民間司法改革基金會備份。
